臺灣雲林地方法院刑事判決　　　　　　　100年度訴字第594號
公　訴　人　臺灣雲林地方法院檢察署檢察官
被　　　告　曾清田
上列被告因違反毒品危害防制條例案件，經檢察官提起公訴（10
0 年度毒偵字第753 號），被告於準備程序中就被訴事實為有罪
之陳述，本院合議庭裁定由受命法官獨任進行簡式審判程序，判
決如下：
    主      文
曾清田施用第一級毒品，累犯，處有期徒刑拾壹月。扣案之注射
針筒貳支沒收。
    事實及理由
一、犯罪事實：
    曾清田前於民國91年間，因施用毒品案件，經臺灣板橋地方
    法院（下稱板橋地院）以91年度毒聲字第2451號裁定送觀察
    、勒戒後，認有繼續施用毒品之傾向，復經板橋地院以91年
    度毒聲字第2818號裁定令入戒治處所施以強制戒治，並以92
    年度毒聲字第1603號裁定停止戒治付保護管束，於92年8 月
    29日保護管束期滿視為強制戒治執行完畢，經臺灣板橋地方
    法院檢察署（下稱板橋地檢署）檢察官以92年度戒毒偵字第
    312 號為不起訴處分確定。又於97年間，因施用毒品案件，
    經臺灣彰化地方法院（下稱彰化地院）以97年度訴字第2374
    號判決判處有期徒刑10月，嗣經提起上訴，經臺灣高等法院
    臺中分院、最高法院駁回上訴確定，於99年2 月23日縮短刑
    期執行完畢。詎其仍不知悔改，竟基於施用第一級毒品海洛
    因（下稱海洛因）之犯意，於100 年5 月9 日上午10時許，
    在位於雲林縣彰雲路高速公路下路旁之香蕉園內，以將海洛
    因摻水稀釋後置入針筒內，再加以注射血管之方式，施用海
    洛因1 次。嗣於100 年5 月12日上午10時許，為警持法院核
    發之搜索票至其當時居住之雲林縣林內鄉林茂村茂興2 號之
    住處搜索時，分別在曾清田所駕駛車號K4-9867 號自用小客
    車內及其牛仔褲後方口袋內查獲曾清田使用過之注射針筒各
    1 支，復徵其同意採尿送驗後，結果呈可待因、嗎啡陽性反
    應，而悉上情。
二、認定犯罪事實所憑之證據及理由：
  (一)本案被告曾清田所犯之罪，係死刑、無期徒刑、最輕本刑為
    3 年以上有期徒刑以外之罪，其於準備程序就前揭被訴事實
    為有罪之陳述，經受命法官告知簡式審判程序之旨，並聽取
    其與公訴人之意見後，本院合議庭認無不得或不宜改依簡式
    審判程序進行之情事，依刑事訴訟法第273 條之1 第1 項、
    第284 條之1 規定，裁定由受命法官獨任進行簡式審判程序
    ，是本案之證據調查，依刑事訴訟法第273 條之2 規定，不
    受同法第159 條第1 項、第161 條之2 、第161 條之3 、第
    163 條之1 及第164 條至第170 條規定之限制。
  (二)上揭犯罪事實，業據被告迭於警詢、偵查中及本院審理時均
    坦承不諱（見警卷第2 頁反面、偵卷第13頁、本院卷第16頁
    、第19頁反面），且其於100 年5 月9 日在警局親採封緘之
    尿液，經送往詮昕科技股份有限公司，以氣相層析質譜儀GC
    /MS 檢驗結果，確呈可待因、嗎啡陽性反應，此有該公司10
    0 年5 月20日濫用藥物尿液檢驗報告（原樣編號：H-088 號
    ）、彰化縣警察局田中分局委託檢驗尿液代號與真實姓名對
    照認證單各1 份在卷可憑（見警卷第11頁；偵卷第18頁）；
    復有為警搜索時扣得被告所有供其施用毒品之注射針筒2 支
    、搜索扣押筆錄、扣押物品清單（100 年度保字第549 號）
    各1 份、現場照片4 張等物在卷可佐（見警卷第5 頁至第6
    頁反面、第12頁、第13頁、偵卷第3 頁）。綜上，足認被告
    上開自白核與事證相符，應堪採信。
  (二)按92年7 月9 日修正公布，自93年1 月9 日施行之毒品危害
    防制條例第20條、第23條將施用毒品之刑事處遇程序，區分
    為「初犯」及「5 年內再犯」、「5 年後再犯」。依立法理
    由之說明係以：「初犯」，經觀察、勒戒或強制戒治後，應
    為不起訴處分或不付審理之裁定；經觀察、勒戒或強制戒治
    執行完畢釋放後，「5 年內再犯」者，因其再犯率甚高，原
    實施之觀察、勒戒及強制戒治既已無法收其實效，爰依法追
    訴或裁定交付審理。至於經觀察、勒戒或強制戒治執行完畢
    釋放後，「5 年後再犯」者，前所實施之觀察、勒戒或強制
    戒治已足以遮斷其施用毒品之毒癮，為期自新及協助其斷除
    毒癮，仍適用「初犯」規定，先經觀察、勒戒或強制戒治之
    程序。從而依修正後之規定，僅限於「初犯」及「5 年後再
    犯」二種情形，始應先經觀察、勒戒或強制戒治程序。倘被
    告於5 年內已再犯，經依法追訴處罰，縱其第3 次（或第3
    次以上）再度施用毒品之時間，在初犯經觀察、勒戒或強制
    戒治執行完畢釋放5 年以後，已不合於「5 年後再犯」之規
    定，且因已於「5 年內再犯」，顯見其再犯率甚高，原實施
    觀察、勒戒或強制戒治，已無法收其實效，即應依該條例第
    10條處罰。至於第3 次（或第3 次以上）施用毒品之時間，
    是否宜有期間限制？以多久為適宜？則分屬刑事政策、專門
    醫學之範圍，非審判機關所能決定，有待循立法途徑解決，
    有最高法院97年9 月9 日97年度第5 次刑事庭會議決議、99
    年臺非字第49號判決可為參照。查被告前於91年間，因施用
    毒品案件，經板橋地院以91年度毒聲字第2451號裁定送觀察
    、勒戒後，認有繼續施用毒品之傾向，復經該院以91年度毒
    聲字第2818號裁定令入戒治處所施以強制戒治，並以92年度
    毒聲字第1603號裁定停止戒治付保護管束，於92年8 月29日
    保護管束期滿視為強制戒治執行完畢，經板橋地檢署檢察官
    以92年度戒毒偵字第312 號為不起訴處分確定。又於97年間
    ，因施用毒品案件（犯罪事實：被告於97年6 月29日上午10
    時50分，在位於彰化縣田尾鄉之南鎮國民小學旁之空地處，
    將海洛因摻水以注射針筒注入體內之方式，施用第1 級毒品
    海洛因1 次），經彰化地院以97年度訴字第2374號判決判處
    有期徒刑10月，嗣經提起上訴，經臺灣高等法院臺中分院、
    最高法院駁回上訴確定，於99年2 月23日縮短刑期執行完畢
    等情，有臺灣高等法院被告前案紀錄表1 份附卷可參，是被
    告前既曾因施用毒品案件經強制戒治後，復於前開強制戒治
    執行完畢釋放後5 年內，再犯施用毒品案件而經判刑確定，
    是足認被告雖係於受強制戒治執行完畢後5 年後，再犯本案
    毒品危害防制條例第10條第1 項之罪，已非「5 年後再犯」
    ，自應依毒品危害防制條例第23條第2 項之規定，予以追訴
    。本案事證明確，被告犯行堪以認定，應依法論科。
三、論罪科刑之理由：
  (一)查海洛因係毒品危害防制條例第2 條第2 項第1 款規定之第
    一級毒品。核被告所為，係犯毒品危害防制條例第10條第1
    項之施用第一級毒品罪。被告因施用第一級毒品而持有第一
    級毒品之低度行為，應為其施用之高度行為所吸收，不另論
    罪。
  (二)被告有如犯罪事實欄所記載之前科紀錄，此有臺灣高等法院
    被告前案紀錄表1 份附卷足憑，其於有期徒刑執行完畢後，
    5 年以內故意再犯本案有期徒刑以上之罪，為累犯，應依法
    加重其刑。
  (三)爰審酌被告前因施用毒品案件，已經觀察勒戒、強制戒治、
    起訴科刑執行完畢，竟不思悔改，徹底袪除施用毒品之惡習
    ，且無視國家對杜絕毒品犯罪之禁令，仍再次施用海洛因，
    所為殊不可取，然斟酌施用毒品之犯行，在本質上乃屬戕害
    自己身心健康之行為，尚未有嚴重破壞社會秩序或侵害他人
    權益之情形，兼衡此類犯罪心態與一般刑事犯罪之本質並不
    相同，應側重以適當之醫學治療及心理矯治處遇為宜，又其
    犯後能坦承犯行，態度尚佳，暨其自陳目前需照顧年邁之母
    親，學歷為國小畢業之智識程度、目前在山上種植竹子，每
    月收入約新臺幣1 萬多元等一切情狀，量處如主文所示之刑
    。
  (四)扣案之注射針筒2 支，均係被告所有，且供其本案施用第一
    級毒品海洛因所用之物，業據被告供承在卷（見警卷第1 頁
    至第1 頁反面、偵卷第13頁、本院卷第16頁），自依刑法第
    38條第1 項第2 款規定，併予宣告沒收之。
四、應適用之法律：
  (一)刑事訴訟法第273 條之1 第1 項、第299 條第1 項前段。
  (二)毒品危害防制條例第10條第1 項。
  (三)刑法第11條前段、第47條第1 項、第38條第1 項第2 款。
本案經檢察官陳詠薇到庭執行職務。
中    華    民    國   100    年    8     月    10    日
                  刑事第七庭  法  官  鍾世芬
以上正本證明與原本無異。
如不服本判決應於收受判決後10日內向本院提出上訴書狀，並應
敘述具體理由；其未敘述上訴理由者，應於上訴期間屆滿後20日
內向本院補提理由書（均須按他造當事人之人數附繕本）。「切
勿逕送上級法院」。
                              書記官  王雪招
中    華    民    國   100    年    8     月    10    日
附錄本案論罪科刑法條全文：
毒品危害防制條例第10條
施用第一級毒品者，處6 月以上5 年以下有期徒刑。
施用第二級毒品者，處3 年以下有期徒刑。